臺灣橋頭地方法院民事判決
110年度橋簡字第1203號
原      告  鄭明進  
            陳月娥  
共      同
訴訟代理人  陳慶合律師
            陳樹村律師
上  一  人
複代理  人  曾浩銓律師
被      告  鄭智元  
            合德國際有限公司

法定代理人  王榮聰  
共      同
訴訟代理人  孫亞先  
上列當事人間請求損害賠償事件，原告提起刑事附帶民事訴訟，
經本院刑事庭移送前來（110年度審交附民字第140號），本院於
民國111年4月13日言詞辯論終結，判決如下：
    主  文
被告應連帶給付原告鄭明進新臺幣壹拾壹萬玖仟貳佰柒拾肆元，
及自民國一一○年十一月四日起至清償日止，按週年利率百分之
五計算之利息。
被告應連帶給付原告陳月娥新臺幣伍拾貳萬肆仟零伍拾元，及自
民國一一○年十一月四日起至清償日止，按週年利率百分之五計
算之利息。
原告其餘之訴駁回。
訴訟費用由被告連帶負擔三分之一，餘由原告負擔。
本判決第一、二項得假執行。但被告如以新臺幣壹拾壹萬玖仟貳
佰柒拾肆元為原告鄭明進預供擔保、以新臺幣伍拾貳萬肆仟零伍
拾元為原告陳月娥預供擔保，各免為假執行。
    事實及理由
一、按簡易訴訟之訴狀送達後，原告不得將原訴變更或追加他訴
    ，但請求基礎事實同一、擴張或減縮應受判決事項之聲明者
    ，不在此限，民事訴訟法第436條第2項、第255條第1項第2
    、3款分別定有明文。本件原告起訴時，原列鄭智元、和泰
    汽車股份有限公司(下稱和泰公司)為共同被告，並聲明請求
    ：㈠、被告鄭智元、和泰公司應連帶給付原告鄭明進（下稱
    鄭明進）新臺幣（下同）1,500,000元，及自起訴狀繕本送
    達翌日起至清償日止，按週年利率5％計算之利息；㈡、鄭智
    元、和泰公司應連帶給付原告陳月娥（下稱陳月娥）2,500,
    000元，及自起訴狀繕本送達翌日起至清償日止，按週年利
    率5％計算之利息。嗣於訴狀送達後，因鄭智元實際受僱於合
    德國際有限公司（下稱合德公司），原告遂撤回對和泰公司
    之起訴，並追加合德公司為被告，且聲明請求：㈠、被告應
    連帶給付鄭明進1,506,300元，及自追加起訴狀繕本送達合
    德公司翌日起至清償日止，按週年利率5％計算之利息；㈡、
    被告應連帶給付陳月娥2,500,300元，及自追加起訴狀繕本
    送達合德公司翌日起至清償日止，按週年利率5％計算之利息
    （見本院卷第173頁、第197頁、第199頁）。經核原告前、
    後聲明所據，均係基於兩造於民國109年9月25日下午1時58
    分許，在高雄市○○區○○路0段000○0號附近發生交通事故此同
    一事實，僅依照證據資料特定其等請求之項目及金額，徵諸
    首揭規定，自無不合，爰予准許。
二、原告主張：鄭智元受僱合德公司擔任送貨司機，於109年9月
    25日下午1時58分許，駕駛合德公司所有車牌號碼000-0000
    號自用小貨車，行經高雄市○○區○○路0段000○0號前之慢車道
    時，本應注意該慢車道以分隔島與快車道間隔，行車速限為
    時速40公里，並應注意車前狀況及兩車併行之間隔，卻疏未
    注意，而貿然超速且未保持車輛適當間隔行駛，致與鄭明進
    騎乘自身所有並附載陳月娥之車牌號碼000-000號普通重型
    機車（下稱系爭機車）發生碰撞，鄭明進因此受有左側手肘
    挫傷、左側髖部挫傷併左側股骨粗隆閉鎖性骨折等傷害，陳
    月娥則受有胸部挫傷併左側第3至第7肋骨骨折、左側創傷性
    血胸、左側鎖骨骨折、左側肩胛骨骨折、左側肢體多處擦挫
    傷等傷害，且陳月娥經治療後仍遺存左肩關節沾黏、左肩關
    節活動度屈區0至100度、外展範圍0至85度，活動範圍僅剩
    正常人一半之後遺症，而需持續復健，系爭機車亦因此損壞
    （下稱系爭事故）。嗣鄭明進因系爭事故受有醫療費用16,3
    44元、就醫交通費用680元、增加生活上所需費用675元、機
    車修繕費用6,300元等損失；陳月娥則受有醫療費用6,710元
    、就醫交通費用51,340元、看護費用66,000元等損害。為此
    ，依民法侵權行為之法律關係，原告自得分別請求鄭智元與
    其僱主合德公司連帶賠償原告前列損失及鄭明進精神慰撫金
    1,482,301元、陳月娥精神慰撫金2,375,950元等語。聲明：
    如上開變更後之聲明所示。
三、被告則以：對系爭事故發生經過不爭執，對鄭智元有過失亦
    不爭執。另原告各別請求醫療費用、增加生活上所需費用、
    看護費用部分均不爭執；對於原告請求就醫交通費用部分，
    有前往醫院之往返情形不爭執，但原告要請求計程車費用，
    應該提出單據佐證。此外，鄭智元請求機車維修費用應計算
    折舊，原告各自請求之精神慰撫金數額均屬過高，請法院依
    法審酌等詞置辯。聲明：原告之訴駁回；如受不利判決，願
    供擔保請准宣告免為假執行。
四、本院得心證之理由：
㈠、按因故意或過失，不法侵害他人之權利者，負損害賠償責任
    ；汽車、機車或其他非依軌道行駛之動力車輛，在使用中加
    損害於他人者，駕駛人應賠償因此所生之損害；不法侵害他
    人之身體或健康者，對於被害人因此喪失或減少勞動能力或
    增加生活上之需要時，應負損害賠償責任；不法侵害他人之
    身體、健康、名譽、自由、信用、隱私、貞操，或不法侵害
    其他人格法益而情節重大者，被害人雖非財產上之損害，亦
    得請求賠償相當之金額，民法第184條第1項前段、第191條
    之2前段、第193條第1項、第195條第1項定有明文。
㈡、原告主張之系爭事故發生經過，及鄭明進受有左側手肘挫傷
    、左側髖部挫傷併左側股骨粗隆閉鎖性骨折等傷害，陳月娥
    受有胸部挫傷併左側第3至第7肋骨骨折、左側創傷性血胸、
    左側鎖骨骨折、左側肩胛骨骨折、左側肢體多處擦挫傷等傷
    害，且陳月娥經治療後仍遺存左肩關節沾黏、左肩關節活動
    度屈區0至100度、外展範圍0至85度，活動範圍僅剩正常人
    一半之後遺症，而需持續復健，系爭機車亦因此損壞等節，
    已提出大東醫院診斷證明書暨醫療費用收據、長庚醫療財團
    法人高雄長庚紀念醫院（下稱長庚醫院）診斷證明書暨醫療
    費用收據、大興車業有限公司估價單等件為佐（見本院卷第
    65至87頁、第95頁、第97至165頁），並經本院調取被告因
    系爭事故所涉過失傷害犯行之本院110年度審交易字第351號
    刑事卷宗資料核閱無訛，且被告對此均不爭執（見本院卷第
    174頁、第199頁），是此部分之事實，自堪審認。從而，原
    告既分別因鄭智元之過失駕駛行為受有損害，則原告依上揭
    法律規定，請求鄭智元負賠償責任，自屬有據。
㈢、茲就鄭明進主張之賠償金額是否有理，分述如下：
⑴、醫療費用16,344元、增加生活上所需費用675元：
　　鄭明進主張其因系爭事故受有醫療費用16,344元、增加生活
    上所需費用675元之損失，已提出大東醫院醫療費用收據、
    長庚醫院醫療費用收據、統一發票作為佐證（見本院卷第71
    至87頁、第93頁），且為被告所不爭執（見本院卷第189頁
    、第199頁），是此部分主張，自可採憑。
⑵、就醫交通費用680元
　　鄭明進主張其因系爭事故所受傷勢影響，於109年9月25日、
    109年10月8日至16日、11月10日各有前往長庚醫院、大東醫
    院治療、回診之需求，且有搭乘計程車之必要，此部分受有
    680元之交通費用損失等節（見本院卷第57頁、第197至198
    頁），雖未能提出相應之計程車費用收據作為佐證。但本院
    考量鄭明進於上述日期，有前往長庚、大東醫院治療、回診
    ，已據本院對照診斷證明書、醫療費用收據之日期確認無訛
    （見本院卷第65至69頁、第71至87頁），且被告對此亦不爭
    執（見本院卷第198頁）；又鄭明進所受傷勢乃左側手肘挫
    傷、左側髖部挫傷併左側股骨粗隆閉鎖性骨折，已如前述，
    引傷勢位置、受傷程度判斷，鄭明進主張其無法自行前往醫
    療院所，而有搭乘計程車之需求，亦顯無任何悖於常理之處
    ；另鄭明進請求計程車費用之計算方式，係援引查詢計程車
    資之網站資料，而非憑空杜撰，同有其提出之網頁翻拍畫面
    可憑（見本院卷第89至91頁）。是依上開事證互析，應足認
    鄭明進主張其因系爭事故所受傷勢影響，受有計程車費用68
    0元之損失，要屬實在，而堪採信。
⑶、機車修繕費用6,300元：
　　查鄭明進因系爭事故影響，受有系爭機車修理費用6,300元
    之損失一節，雖有大興車業有限公司估價單為證（見本院卷
    第95頁），但上開費用均係更換零件之費用，同經本院核閱
    無誤，則計算損害賠償數額時，自應扣除零件折舊部分始屬
    合理。而系爭機車係95年出廠，有卷附公路監理電子閘門資
    料可稽（見本院卷第193頁），迄至系爭事故時，使用期間
    已逾行政院所頒固定資產耐用年數表及固定資產折舊率有關
    機車耐用年數為3年之規定，則該車修理時，更換零件部分
    以殘值計算僅可請求1,575元【計算式：殘價＝取得成本÷（
    耐用年數＋1）：6,300÷（3＋1）＝1,575元】；逾此範圍之主
    張，則無理由。
⑷、精神慰撫金1,482,301元：　　
　　按慰藉金之賠償須以人格權遭遇侵害，使精神上受有痛苦為
    必要，其核給之標準固與財產上損害之計算不同，然非不可
    斟酌雙方身分資力與加害程度，及其他各種情形核定相當之
    數額；另非財產上損害之慰撫金數額，究竟若干為適當，應
    斟酌兩造身分、地位及經濟狀況，俾為審判之依據。經查，
    鄭明進之身體權利確因鄭智元之過失駕駛行為而受有上揭傷
    勢，既如前述，則其因客觀生理狀態不佳致生主觀心理因素
    之不快，應無可疑，可堪信實。茲審以鄭明進在刑事案件警
    詢時陳述其乃大學畢業、目前無業，家庭經濟狀況小康（見
    刑事警卷第9頁）；鄭智元於刑事案件審理時自述國中畢業
    ，事發時受僱於合德公司從事司機工作，目前從事臨時工，
    日收1,000元，經濟狀況貧寒等情事（見刑事審交易卷第116
    至117頁）；並參酌雙方財產所得總額及名下財產資料（詳
    見本院卷末附稅務電子閘門財產所得調件明細表）；復考量
    系爭事故之發生，係可全然歸責於鄭智元之情形，暨鄭明進
    所受傷勢部位、情形與衍生影響等一切具體情事後，認鄭明
    進可請求之精神慰撫金數額以100,000元為適當，逾此範圍
    即非可採。
⑸、綜上，鄭明進因系爭事故可得向鄭智元請求賠償之損失金額
    ，合計為119,274元（計算式：醫療費用16,344 元＋就醫交
    通費用680元＋增加生活上所需費用675元＋機車修繕費用1,57
    5元＋精神慰撫金100,000 元）。
㈣、茲就陳月娥主張之賠償金額是否有理，分述如下：
⑴、醫療費用6,710元、看護費用66,000元：
　　陳月娥主張其因系爭事故受有醫療費用6,710元、看護費用6
    6,000元之損失，已提出長庚醫院醫療費用收據、看護收據
    作為佐證（見本院卷第109至165頁、第169頁），且為被告
    所不爭執（見本院卷第190至191頁、第199頁），是此部分
    主張，自可採憑。
⑵、就醫交通費用51,340元
　　陳月娥主張其因系爭事故所受傷勢影響，於109年9月25日至
    111年2月8日陸續前往長庚醫院就診，另於109年12月8日至1
    10年9月13日陸續前往該院接受復健，且有搭乘計程車之必
    要，此部分受有就醫交通費用51,340元（含救護車費用2,70
    0元）之損失等情，雖未能提出相應之計程車費用收據作為
    佐證。但本院考量陳月娥於上述日期，有前往長庚醫院治療
    、回診、復健，已據其提出長庚醫院診斷證明書、醫療費用
    收據、物理治療紀錄單為證（見本院卷第59至63頁、第97至
    107頁、第109至165頁），且被告對此亦不爭執（見本院卷
    第198頁）；又陳月娥所受傷勢乃胸部挫傷併左側第3至第7
    肋骨骨折、左側創傷性血胸、左側鎖骨骨折、左側肩胛骨骨
    折、左側肢體多處擦挫傷等，且經治療後仍遺存左肩關節沾
    黏、左肩關節活動度屈區0至100度、外展範圍0至85度，活
    動範圍僅剩正常人一半之後遺症，致需持續復健各節，均如
    前述，則引傷勢位置、受傷程度判斷，陳月娥主張其無法自
    行前往醫療院所，而有搭乘計程車之需求，顯無任何悖於常
    理之處；另陳月娥請求計程車費用之計算方式，係援引查詢
    計程車資之網站資料，而非憑空杜撰，同有網頁翻拍畫面可
    憑（見本院卷第89至91頁）。是依上開事證互析，應足認陳
    月娥主張其因系爭事故所受傷勢影響，受有計程車費用51,3
    40元之損失，要屬實在，而堪採信。
⑶、精神慰撫金2,375,950元：
　　按慰藉金之賠償須以人格權遭遇侵害，使精神上受有痛苦為
    必要，其核給之標準固與財產上損害之計算不同，然非不可
    斟酌雙方身分資力與加害程度，及其他各種情形核定相當之
    數額；另非財產上損害之慰撫金數額，究竟若干為適當，應
    斟酌兩造身分、地位及經濟狀況，俾為審判之依據。經查，
    陳月娥之身體權利確因鄭智元之過失駕駛行為而受有上揭傷
    勢，既如前述，則其因客觀生理狀態不佳致生主觀心理因素
    之不快，應無可疑，可堪信實。茲審以陳月娥在刑事案件警
    詢時陳述其乃大學畢業、擔任地政士，家庭經濟狀況小康（
    見刑事警卷第13頁）；鄭智元於刑事案件審理時自述國中畢
    業，事發時受僱於合德公司從事司機工作，目前從事臨時工
    ，日收1,000元，經濟狀況貧寒等情事（見刑事審交易卷第1
    16至117頁）；並參酌雙方財產所得總額及名下財產資料（
    詳見本院卷末附稅務電子閘門財產所得調件明細表）；復考
    量系爭事故之發生，係可全然歸責於鄭智元之情形，暨陳月
    娥所受傷勢部位、情形與衍生影響等一切具體情事後，認陳
    月娥可請求之精神慰撫金數額以400,000元為適當，逾此範
    圍即非可採。
⑷、綜上，陳月娥因系爭事故可得向鄭智元請求賠償之損失金額
    ，合計為524,050元（計算式：醫療費用6,710元＋就醫交通
    費用51,340元＋看護費用66,000元＋精神慰撫金400,000 元）
    。　　
㈤、末以，受僱人因執行職務，不法侵害他人之權利者，由僱用
    人與行為人連帶負損害賠償責任，民法第188條第1項前段已
    有明定。查系爭事故之發生，鄭智元應對原告負侵權行為損
    害賠償責任，已如前述，而鄭智元於系爭事故發生時，係受
    僱於合德公司，並在執行職務送貨之際發生車禍，亦據鄭智
    元自承屬實（見刑事審交易卷第116頁），復合德公司迄言
    詞辯論終結前，就其選任受僱人及監督其職務之執行，有何
    已盡相當之注意或縱加以相當之注意而仍不免發生系爭事故
    之情形，業均未提出有利事證供本院審酌，則原告依民法第
    188條第1項前段規定，請求合德公司應與鄭智元連帶負賠償
    責任，當屬有據，自予准許。
五、綜上所述，原告依民法侵權行為法律關係，請求被告連帶賠
    償鄭明進119,274元，及自追加起訴狀繕本送達合德公司翌
    日即110年11月4日起至清償日止（起算依據見附民卷第17至
    19頁），按週年利率5％計算之利息；連帶賠償陳月娥524,05
    0元，及自追加起訴狀繕本送達合德公司翌日即110年11月4
    日起至清償日止（起算依據見附民卷第17至19頁），按週年
    利率5％計算之利息，屬有理由，應予准許；逾此範圍之主張
    ，即非有據，自予駁回。
六、原告勝訴部分，係適用簡易訴訟程序為被告敗訴之判決，依
    民事訴訟法第389 條第1 項第3 款規定，應職權宣告假執行
    。另被告陳明願供擔保，聲請宣告免為假執行，依法尚無不
    合，爰酌定相當之擔保金額宣告之。
七、本件事證已臻明確，兩造其餘攻擊防禦方法及舉證，經核與
    判決結果不生影響，無逐一論列之必要，併予敘明。
八、訴訟費用負擔之依據：民事訴訟法第79條、第85條第2項。
中　　華　　民　　國　　111 　年　　5 　　月　　5 　　日
    　　　　　　　橋頭簡易庭　法　　　官  楊博欽
以上正本係照原本作成。
如不服本判決，應於送達後20日內，向本院提出上訴狀並表明上
訴理由，如於本判決宣示後送達前提起上訴者，應於判決送達後
20日內補提上訴理由書（須附繕本）。
中　　華　　民　　國　　111 　年　　5 　　月　　5 　　日
      　　　　　　　　　　　　書　記　官  程淑萍